臺灣屏東地方法院刑事判決             100年度訴字第1563號
公  訴  人  臺灣屏東地方法院檢察署檢察官
被      告  鍾華田
上列被告因違反毒品危害防制條例案件，經檢察官提起公訴（10
0 年度毒偵字第2572號），茲因被告就被訴事實為有罪之陳述，
經告知簡式審判程序意旨，並聽取公訴人及被告之意見後，本院
合議庭裁定由受命法官獨任依簡式審判程序審理，判決如下：
    主  文
鍾華田施用第一級毒品，處有期徒刑拾月。
    事  實
一、鍾華田前因施用毒品案件，經本院裁定送觀察、勒戒，因認
    有繼續施用毒品之傾向，再經本院裁定令入戒治處所施以強
    制戒治，於民國91年1 月29日戒治期滿執行完畢，並經臺灣
    屏東地方法院檢察署檢察官於91年2 月1 日以91年度戒毒偵
    字第31號為不起訴處分確定；又於92年間因施用毒品案件，
    經法院裁定送強制戒治，於93年7 月14日戒治期滿執行完畢
    ，刑責部分，則經本院以92年度訴字第242 號判決判處應執
    行有期徒刑1 年確定，另因竊盜案件，經本院以93年度易字
    第276 號判決處有期徒刑1 年2 月確定，嗣經合併定應執行
    為有期徒刑2 年1 月，於94年8 月12日因縮短刑期假釋出監
    ，所餘刑期付保護管束，至94年12月24日保護管束期滿，視
    為已執行完畢。
二、詎猶不知悔改，明知海洛因經公告列為毒品危害防制條例第
    2 條第2 項第1 款之第一級毒品，不得非法持有、施用，竟
    基於施用第一級毒品之犯意，於100 年9 月18日22時許，在
    其位於屏東縣高樹鄉○○村○○路62號住處內，以將海洛因
    摻水置入針筒後再注射血管之方式（注射針筒於查獲前已經
    丟棄而滅失），施用第一級毒品海洛因1 次。嗣於100 年9
    月19日上午10時55分許，因另案通緝而為警緝獲，經警徵得
    其同意後採尿送驗檢出海洛因代謝後之嗎啡陽性反應，始查
    悉上情。
三、案經高雄市政府警察局六龜分局報告臺灣屏東地方法院檢察
    署檢察官偵查起訴。
    理  由
一、本案被告鍾華田所犯違反毒品危害防制條例罪，並非法定刑
    為死刑、無期徒刑或最輕本刑3 年以上有期徒刑之罪，亦非
    高等法院管轄第一審之案件，而被告於本院準備程序中就被
    訴事實為有罪之陳述，本院合議庭乃裁定由受命法官獨任進
    行簡式審判程序。又簡式審判程序之證據調查，不受刑事訴
    訟法第159 條第1 項、第161 條之2 、第161 條之3 、第16
    3 條之1 及第164 條至第170 條規定之限制，刑事訴訟法第
    273 條之2 亦定有明文，故本件審理依該規定，亦排除嚴格
    證據調查，併予敘明。
二、上開犯罪事實，業據被告鍾華田於警詢及本院審理時均供承
    不諱，而被告所排放之尿液經採樣送驗，以酵素免疫分析法
    檢驗及氣相層析質譜儀法確認檢驗結果，於嗎啡呈陽性反應
    ，有高雄市政府警察局六龜分局偵辦毒品案件嫌犯代號與真
    實姓名對照表及台灣檢驗科技股份有限公司100 年10月3 日
    所出具報告編號KH/2011/00000000號濫用藥物檢驗報告各1
    份附卷足稽，堪認被告前揭自白與客觀事實相符，堪予採認
    。
三、按92年7 月9 日新修正之毒品危害防制條例刪除2 犯及3 犯
    之規定，一改修法前繁雜之處遇程式，僅將施用毒品者簡化
    區分為初犯、再犯，並認施用毒品者係屬病患性犯人，以觀
    察、勒戒戒除其身癮，並以強制戒治去除其心癮。經觀察、
    勒戒或強制戒治執行完畢釋放後，若係5 年後再犯該條例第
    10條施用毒品罪者，與同條例第20條第1 項、第2 項關於「
    初犯」之處理方式相同，檢察官應先聲請法院裁定令被告入
    勒戒處所觀察、勒戒，並視有無繼續施用毒品傾向，決定應
    予釋放、為不起訴之處分，或應聲請法院裁定令入勒戒處所
    強制戒治；若係5 年內「再犯」同條例第10條施用毒品罪者
    ，依同條例第23條第2 項規定，檢察官則應依法追訴。觀諸
    該條例第20條第3 項之修正理由：「觀察、勒戒或強制戒治
    五年後再犯者，顯見前所實施之觀察、勒戒或強制戒治已足
    以遮斷其施用毒品之癮，為期自新及協助其戒除毒癮，對此
    5 年後再犯者，爰明定仍適用初犯之規定，先經觀察、勒戒
    、強制戒治之程式。」及同條例第23條第2 項之修正理由：
    「為配合簡化施用毒品犯之刑事處遇程式，並鑑於經觀察、
    勒戒或強制戒治執行完畢釋放後5 年內再犯者，其再犯率甚
    高，原據以實施之觀察、勒戒及強制戒治既已無法收其實效
    ，自應施以刑事處遇。」，顯然如施用毒品者係前經觀察、
    勒戒或強制戒治等治療程式執行完畢5 年後，始再施用毒品
    之「初犯」，因前所執行之觀察、勒戒或強制戒治已足收戒
    除毒癮之效，自應重新執行觀察、勒戒或強制戒治等治療程
    序，並於治療程式執行完畢後，由檢察官為不起訴處分，毋
    庸對之追訴處罰；反之，在「再犯」之情形，因其先前所為
    治療程式顯未能收戒斷毒癮之效，且考量施用毒品者之再犯
    率偏高，乃簡化其刑事處遇程式，而逕予追訴處罰，不再施
    以治療程式。參酌上開立法理由，修正毒品危害防制條例就
    施用毒品者，祇於「初犯」及「5 年後再犯」二種情形，有
    其追訴條件之限制，即須於初犯經觀察、勒戒或強制戒治釋
    放後，5 年內均無施用毒品之行為，始能認其前所實施之觀
    察、勒戒或強制戒治已足遮斷毒癮，而得於5 年後再犯時，
    再予適用初犯之規定，重行觀察、勒戒等程式。倘5 年內已
    經再犯，被依法追訴處罰，縱其第3 次（或第3 次以上）施
    用毒品之時間在初犯釋放5 年以後，即與「5 年後再犯」之
    情形有別，且因已於「5 年內再犯」，顯見其再犯率甚高，
    原實施觀察、勒戒或強制戒治，已無法收其實效，而無5 年
    戒斷期之存在，自無再經觀察、勒戒及強制戒治之必要，應
    由檢察官逕行起訴，始符新法修正之本旨。查本件被告鍾華
    田前因施用毒品案件，經本院裁定送觀察、勒戒，因認有繼
    續施用毒品之傾向，再經本院裁定令入戒治處所施以強制戒
    治，於民國91年1 月29日戒治期滿執行完畢，並經臺灣屏東
    地方法院檢察署檢察官於91年2 月1 日以91年度戒毒偵字第
    31號為不起訴處分確定；又於92年間因施用毒品案件，經法
    院裁定送強制戒治，於93年7 月14日戒治期滿執行完畢，刑
    責部分，則經本院以92年度訴字第242 號判決判處應執行有
    期徒刑1 年確定等情，有臺灣高等法院被告前案紀錄表1 份
    附卷可考，被告於上開觀察、勒戒執行完畢後，既於5 年內
    再犯毒品危害防制條例第10條之罪，本件自非屬毒品危害防
    制條例第20條第3 項所定「5 年後再犯」之情形，而應依法
    追訴處罰。綜此，本件事證已臻明確，被告施用毒品海洛因
    之犯行，洵堪認定，應依法論科。
四、按海洛因屬毒品危害防制條例第2 條第2 項第1 款規定之第
    一級毒品，不得持有及施用，核被告鍾華田所為，係犯同條
    例第10條第1 項之施用第一級毒品罪。被告上開施用海洛因
    前後之持有第一級毒品之低度行為，為其施用之高度行為所
    吸收，不另論罪。爰審酌被告前已因施用毒品犯行經觀察、
    勒戒、強制戒治及徒刑之執行，卻不思戒除毒癮，竟仍故態
    復萌，復行施用毒品不輟，無視於毒品對於自身健康之戕害
    及國家對於杜絕毒品犯罪之禁令，足認非予以適當刑罰不足
    以禁絕；惟衡酌施用毒品係屬自戕行為，被告犯罪手段尚屬
    平和，亦未因此而危害他人，所生損害尚非鉅大，而被告犯
    後於警詢及本院審理時均坦承犯行，尚見悔意之犯罪後態度
    ，暨施用毒品者均有相當程度之成癮性及心理依賴，其犯罪
    心態與一般刑事犯罪之本質並不相同，應側重適當之醫學治
    療及心理矯治為宜，及其智識程度為國小畢業、家庭經濟狀
    況勉持暨其犯罪動機、目的、手段等一切情狀，量處如主文
    所示之刑，以資懲儆。未扣案而供被告本件施用海洛因犯罪
    使用之注射針筒，除據被告供稱於查獲前已經丟棄而滅失，
    依現有卷證復不能證明其尚存在，爰不另為沒收之諭知，附
    此敘明。
據上論斷，應依刑事訴訟法第273 條之1 第1 項、第299 條第1
項前段，毒品危害防制條例第10條第1 項，刑法第11條，判決如
主文。
本案經檢察官潘國威到庭執行職務。
中    華    民    國   100    年    12    月    30    日
                  刑事第一庭    法  官  陳茂亭
以上正本證明與原本無異。
如不服本判決應於收受判決後10日內向本院提出上訴書狀，並應
敘述具體理由；其未敘述上訴理由者，應於上訴期間屆滿後20日
內向本院補提理由書（均須按他造當事人之人數附繕本）「切勿
逕送上級法院」。
中    華    民    國   100    年    12    月    30    日
                                書記官  黃佳惠
附錄本案論罪科刑法條：
毒品危害防制條例第10條施用第一級毒品者，處6 月以上5 年以
下有期徒刑。
施用第二級毒品者，處 3 年以下有期徒刑。